【裁判字號】    89,上易,4126
【裁判日期】    900308
【裁判案由】    毀損
【裁判全文】
臺灣高等法院刑事判決                          八十九年度上易字第四一二六號
    上  訴  人
    即  被  告  乙○○
    選任辯護人  張獻村
右上訴人因毀損案件，不服臺灣台北地方法院八十九年度易字第一六九七號，中華民
國八十九年十月三日第一審判決（起訴案號：臺灣台北地方法院檢察署八十八年度偵
字第一八八三一號）提起上訴，本院判決如左：
    主  文
上訴駁回。
    事  實
一、乙○○與丙○○係夫妻關係，原共同居住日本，平日感情不睦，嗣雙方別居多年
    ，葉美梨並更換位於台北市○○○路四號七樓私人所有住處門鎖，乙○○為取回
    其所有放置上址頂樓加蓋書房之書籍及衣物，未能開啟門鎖進入，利用丙○○在
    日本求學機會，竟基於毀損故意，於民國（下同）八十八年三月十八日晚間九時
    許，僱請不知情之鎖匠甲○○損壞頂樓書房落地窗門鎖，致該門鎖扭曲損壞，喪
    失防閑作用，足以生損害於丙○○。
二、案經丙○○訴請臺灣臺北地方法院檢察署檢察官聲請簡易判決處刑，臺灣臺北地
    方法院適用通常程序審理。
    理  由
一、訊據上訴人即被告乙○○固不諱言於右揭時地僱請鎖匠甲○○開啟門鎖乙情（偵
    字第一八八三一號影卷第三十一頁；易字第一六九七號卷第十八、十九頁），惟
    矢口否認有毀損犯行，辯稱：伊請鎖匠前來將門鎖開啟，不知鎖匠甲○○以何方
    法開啟，渠並無毀損門鎖故意云云。
二、惟查：右揭犯罪事實，業據告訴人丙○○指訴綦詳（偵字第一八八三一號影卷第
    十五頁），並經證人甲○○到庭證稱：「這鎖已壞（生銹），所以是用破壞進去
    的」等語屬實（見原審八十九年簡字第一五二號卷第二十四頁），而被告於偵查
    中，亦自承：「˙˙˙我請鎖匠開，開不開，就將門鎖弄壞。」（偵字第一八八
    三一號影卷第三十一頁），且有照片四幀在卷可憑（易字第一六九七號卷第二十
    三至二十五頁）。被告辯稱鎖匠甲○○如何開啟云云，核與上開人即鎖匠甲○○
    所供不符，自不足採。又其雖舉證人丁○○為證，惟查證人丁○○供稱：伊未全
    程注視鎖匠甲○○動作，有回頭與被告聊天，且當時天黑云云（見本院九十年一
    月五日筆錄），是該證人不足為被告有利證明。又查，上開門鎖雖已生銹，但仍
    然具有防閑作用，否則被告自得逕行入內搬取物品，何須委請鎖匠加以破壞，是
    被告辯稱並無毀損故意云云，即無可採。
二、又查，被告自承：「她（指告訴人）不讓我進入住所房子，我回臺灣都到處住」
    等語（見簡字第一五二號卷第三十七頁背面），故雙方已經別居之事實，亦堪認
    定。被告雖仍與告訴人保有夫妻關係，惟上址房屋係登記告訴人名下，係告訴人
    所有等情，為雙方所不爭執（簡字第一五二號卷第三十六頁，易字第一六九七號
    卷第十二頁），被告固仍設籍於上址處，惟已別居之事實，即表示告訴人不同意
    被告具有任意處分、毀損門鎖之權，況告訴人在日本求學期間緊閉上址房屋門鎖
    ，尚難謂對被告有何現在不法侵害，被告復未舉證說明放置該處之書籍、物品，
    將遭受何種緊急危難，非損壞門鎖不得保全其財產，而得主張緊急避難，並無任
    何阻卻違法事由，是本件事證明確，被告犯行洵堪認定，應予依法論科。
三、被告乙○○損壞丙○○所有門鎖，使其失去防閑作用，自足生損害於被害人，核
    其所為，係犯刑法第三百五十四條之毀損罪。被告利用不知情之鎖匠甲○○損壞
    門鎖，為間接正犯。原判決引用刑法第三百五十四條、第四十二條第二項，罰金
    罰鍰提高標準條例第一條前段、第二條，審酌被告之犯罪動機係因夫妻感情不睦
    所引發，門鎖損壞之程度亦非嚴重，所生之危害匪鉅，手段、目的及犯罪後態度
    等一切情狀，論處被告乙○○損壞他人之門鎖足以生損害於他人罪，量處罰金壹
    仟元，並諭知易服勞役之折算標準。經核原決認事用法及量刑，均無違誤，被告
    猶執陳詞上訴指摘原判決不當，為無理由，應予駁回。
據上論斷，應依刑事訴訟法第三百六十八條，判決如主文。
本案經檢察官林占青到庭執行職務。
中      華      民      國    九十      年      三      月      八      日
                              臺灣高等法院刑事第九庭
                                    審判長法  官  李  文  成
                                          法  官  沈  宜  生
                                          法  官  官  有  明
右正本證明與原本無異。
不得上訴。
                                          書記官  林  蓓  瑜
中      華      民      國    九十      年     三       月    十二      日
附錄：本判決論罪科刑法條全文
刑法第三百五十四條
毀棄、損壞前二條以外之他人之物或致令不堪使用，足以生損害於公眾或他人者，處
二年以下有期徒刑、拘役或五百元以下罰金。


司法院資訊處製作；財團法人民間司法改革基金會備份。
